臺灣板橋地方法院民事判決　　　　　　　96年度訴字第1923號
原　　　告　乙○○
訴訟代理人　李進成律師
被　　　告　丙○○○科技股份有限公司
法定代理人　甲○○
訴訟代理人　羅惠民律師
複代理人　　沙慧貞律師
上列當事人間撤銷股東會決議事件，本院於96年12月4日言詞辯
論終結，判決如下：
    主  文
被告於民國九十六年八月二十二日所召開股東會決議應予撤銷。
訴訟費用由被告負擔。
    事實及理由
壹、程序上理由
    本件原告起訴原聲明「被告於民國（下同）96年8月23日所
    召開之股東會決議應予撤銷」，因實際召開前揭股東會之日
    期為96年8月22日，而於96年12月4日言詞辯論期日時變更聲
    明為「被告於96年8月22日所召開之股東會決議應予撤銷」
    ，核無不合，應予准許。
貳、實體上理由
一、原告起訴主張：
  (一)股東常會之召集，應於20日前通知各股東，對於持有無記名
    股票者，應於30日前公告之。股東臨時會之召集，應於10日
    前通知各股東，對於持有無記名股票者，應於15日前公告之
    。通知及公告應載明召集事由；其通知經相對人同意者，得
    以電子方式為之。選任或解任董事、監察人、變更章程、公
    司解散、合併、分割或第185條第1項各款之事項，應在召集
    事由中列舉，不得以臨時動議提出。公司法第172條第1、2
    、4、5項載有明文。原告為被告之股東，持有股份2,800股
    ，戊○○為依法選任之董事長，任期自93年8月18日起至96
    年8月17日止，被告公司業績經營不善，經其他股東甲○○
    、丁○○、己○○、庚○○、辛○○於96年8月22日臨時向
    戊○○表示要立即召開股東會，戊○○因見其他股東持股已
    超過百分之60，顯不利於己，隨於同日召開股東會（以下簡
    稱系爭股東會），簽立辭職書，並聽任其餘股東決議由決議
    選任董事長、監察人，被告公司並未依據公司法第172條之
    規定於股東會召開前10通知各股東，且前開股東會有選任或
    解任董事、監察人等事由，亦未於召集事項列舉，前揭股東
    會有召集程序之違法，爰依據公司法第189條之規定，提起
    本訴，請求如訴之聲明。
  (二)聲明：被告於96年8月22日召開股東會決議應予撤銷。
二、被告抗辯：
  (一)被告前任董事長戊○○之任期自93年8月18日起至96年8月17
    日止，戊○○於96年4、5月間進行股東會時，曾表明個人公
    司經營不善，提議由其他股東接手經營，而戊○○明知96年
    8月17日之董事長任期即將屆滿，應辦理董事長改選，嗣於
    96年5月14日發布各股東之郵件中，即已表明將於96年7月、
    8月間召開股東會，進行人事異動，公司法第172條固有明文
    應具備股東會召集事由之通知，而由戊○○所發出之電子郵
    件，即已表明改選董監事之意思表示，且提前於96年5月間
    通知將於96年7、8月間召開，因此，系爭股東會已具備合法
    通知及於通知事項載明改選董監事之事由，原告之訴自無理
    由。
  (二)聲明：駁回原告之訴。
三、兩造不爭執之事實（見96年12月4日筆錄）
  (一)原告為被告丙○○○科技股份有限公司之股東，持有2800股
   。
  (二)被告於96年8月22日下午召開系爭臨時股東會，出席人員有
    股東六人，包括己○○、庚○○、辛○○、丁○○、戊○○
    、甲○○，經選任甲○○、丁○○、己○○為董事、庚○○
    為監察人。
  (三)被告對於被證3之股東會決議文件形式真正不爭執。
  (四)被告於96年8月22日召開股東臨時會，至於經濟部中部辦公
    室所登載之股東會會議議事錄為96年8月23日上午9時是會計
    師登載錯誤。
四、本件爭點及本院判斷（見96年12月4日筆錄）
    兩造協議爭點如下：
  (一)系爭臨時股東會是否有未於10日前通知股東，召開股東臨時
    會之召集程序之違法？系爭股東臨時會是否就改選董監事
    之事項，未於召集事項列舉之召集程序違法？
  1.股東會除本法另有規定外，由董事會召集之，股東常會之召
    集，應於20日前通知各股東，對於持有無記名股票者，應於
    30日前公告之。股東臨時會之召集，應於10日前通知各股東
    ，對於持有無記名股票者，應於15日前公告之。通知及公告
    應載明召集事由；其通知經相對人同意者，得以電子方式為
    之，選任或解任董事、監察人、變更章程、公司解散、合併
    、分割或第185條第1項各款之事項，應在召集事由中列舉，
    不得以臨時動議提出。公司法第172條第5項載有明文。公司
    法第171條、第172條第1、2、4、5項載有明文。查股份有限
    公司股東會召集之通知，依公司法第172條第1項、第2項規
    定意旨，係採發信主義，通常固須於該條項所定之期限前並
    依股東名簿所載各股東之本名或名稱、住所或居所發送召集
    股東會之通知，始生效力。惟公司如未依法備置股東名簿或
    所置股東名簿就上開事項之記載有所欠缺，致須對非屬股東
    名簿上所載之股東住、居所發送開會之通知，而於客觀上已
    足使該股東了解通知之內容者，解釋上，應認仍生通知之效
    力。否則在股份有限公司之股東人數，恆逾千百甚至上萬，
    苟因發送召集股東會通知之爭執，而迭陷股東會之決議於永
    不確定馴至不能執行之窘境，顯失立法之原意（最高法院87
    年度台上字第1776號判決意旨參照）。被告抗辯以被證1之
    電子郵件作為系爭股東會之通知文件，然查被證1之電子郵
    件，係董事長戊○○個人之電子郵件，僅係說明被告公司經
    營不善之現況，預計將於96年7、8月間之股東會達成決議，
    但前揭電子郵件並未記載召開股東會之時間、地點，議案內
    容、召集事由，亦非由董事會召集後，再決議召開系爭股東
    會，而前揭電子郵件亦未通知原告，難認被告已符合前揭公
    司法所規定之召集程序，再者，系爭股東會已達成改選董事
    、監察人之決議內容，亦未事先於召集事項列舉，因此，原
    告主張被告未依據公司法前揭規定，通知各股東，及於未於
    召集事由列舉改選董監事等事實，有召集程序之違法，自為
    可信。
  2.股東會之召集程序或其決議方法，違反法令或章程時，股東
    得自決議之日起三十日內，訴請法院撤銷其決議，為公司法
    第189條所明定，原告以被告召開系爭股東會，未依據公司
    法前揭規定，合法通知各股東，亦未於召集事由列舉改選董
    監事之事由，顯有召集程序之違法，爰依據公司法第189條
    於股東會決議之30日內，請求主文所示之聲明，為有理由，
    應予准許。
四、結論：原告之訴為有理由，依民事訴訟法第78條，判決如主
    文。
中　　華　　民　　國　　96　　年　　12　　月　　18　　日
                      民事第三庭法　官　徐玉玲
以上正本係照原本作成
如對本判決上訴，須於判決送達後20日內向本院提出上訴狀
中　　華　　民　　國　　96　　年　　12　　月　　18　　日
                    　　　　　　書記官　翁子婷
